【裁判字號】    99,交聲,1833
【裁判日期】    991128
【裁判案由】    違反道路交通管理處罰條例聲明異議
【裁判全文】
臺灣臺北地方法院交通事件裁定        99年度交聲字第1833號
原處分機關  交通部公路總局臺北區監理所板橋監理站
異  議  人
即受處分人  蔡順法
上列異議人即受處分人因違反道路交通管理處罰條例案件，對於
交通部公路總局臺北區監理所板橋監理站中華民國99年8月5日所
為之處分（原處分案號：板監裁字第裁41-C00000000號），聲明
異議，本院裁定如下：
    主  文
異議駁回。
    理  由
一、按汽車駕駛人飲用酒類後其吐氣所含酒精濃度超過每公升0.
    25毫克以上者，不得駕車，道路交通安全規則第114條第2款
    定有明文。次按汽車駕駛人，駕駛汽車經測試檢定有酒精濃
    度超過規定標準者，處新臺幣（下同）15,000元以上60,000
    元以下罰鍰，並當場移置保管該汽車及吊扣其駕駛執照1年
    ；又汽車駕駛人，有第35條第1項規定之情形，應接受道路
    交通安全講習，道路交通管理處罰條例第35條第1項第1款、
    第24條第1項第2款亦分別定有明文。又駕駛小型車輛而違反
    道路交通管理處罰條例第35條第1項第1款之違規行為，於期
    限內繳納罰鍰或到案聽候裁決者，裁罰15,000元；逾越應到
    案期限30日內，繳納罰鍰或到案聽候裁決者，裁罰16,500元
    ；逾越應到案期限30日以上60日以內，繳納罰鍰或到案聽候
    裁決者，裁罰19,500元；逾越應到案期限60日以上，繳納罰
    鍰或逕行裁決處罰者，裁罰22,500元，亦有違反道路交通管
    理事件統一裁罰基準及處理細則第2條第2項所規定之違反道
    路交通管理事件統一裁罰基準表可資參照。
二、原處分意旨略以：本件異議人即受處分人蔡順法於99年4月3
    日15時10分許，騎乘車牌號碼為FDJ-432號普通重型機車（
    下稱系爭車輛），沿臺北縣中和市○○街、華新街口往忠孝
    街、四維街方向行駛，行經忠孝街37巷口時，為臺北縣政府
    警察局中和第一分局交通分隊執勤員警當場攔檢，測得其呼
    氣所含酒精濃度達每公升0.36毫克，經警以異議人有違反道
    路交通管理處罰條例第35條第1項第1款規定「酒後駕車（酒
    測值0.36mg/l）」之違規行為，並填製北縣警交大字第C000
    00000號舉發違反道路交通管理事件通知單當場舉發。嗣異
    議人逾通知單上所載應到案日期99年4月19日達60日以上，
    未向原處分機關交通部公路總局臺北區監理所板橋監理站提
    出申訴或到案聽候裁決，原處分機關遂於99年8月5日以板監
    裁字第裁41-C00000000號裁決書，依道路交通管理處罰條例
    第35條第1項第1款、第24條第1項第2款（原處分漏載第1項
    第2款）及違反道路交通管理事件統一裁罰基準表之規定，
    以異議人有「汽車駕駛人酒精濃度超過規定標準（0.25-0.4
    ）」之行為，裁處異議人罰鍰22,500元，吊扣駕駛執照12個
    月，並施以道路交通安全講習，異議人於同月6日收受本件
    裁決書，隨即於同月24日提出本件聲明異議等語。
三、本件異議意旨略以：伊當日15時10分在位於中和市○○街飛
    駝新城與友人聊天，員警即稱見到伊酒後駕車而前來取締，
    然當時為何不當場取締，且員警取締時，系爭車輛係處於引
    擎熄火、未移動且站立之狀況下，是以員警強行開罰，並將
    系爭車輛取走，係違法取締，為此聲明異議等語。
四、經查：
  (一)本件異議人於前揭時、地騎乘上開機車，由中和市○○街
      、華新街口往忠孝街、四維街口方向行駛，行經忠孝街31
      巷口時，執行本件取締之員警與異議人擦身而過，適明確
      見異議人臉帶醉意及聞到身上帶有酒味，隨即回頭欲攔查
      時，異議人即停車於忠孝街37巷口，員警旋即上前盤查，
      確定異議人身上帶有濃厚酒味，即告知異議人違規之事由
      及攔查時間，異議人亦坦承剛與友人聚餐小酌，經員警給
      予異議人休息15分鐘及提供杯水漱口後實施酒測，酒測值
      達每公升0.36毫克，確定異議人酒後駕車而依法告發等情
      ，業據原處分機關向原舉發單位臺北縣政府警察局中和第
      一分局函查屬實，並有原舉發單位99年9月8日北縣警中一
      交第0990034273號函暨所附受理違反交通管理事件被通知
      人申訴理由調查表、臺北縣政府警察局北縣警交大字第C0
      0000000號舉發違反道路交通管理事件通知單、酒精濃度
      測試表在卷可稽。
  (二)異議人雖辯稱取締當時系爭車輛業已熄，為靜止狀態云云
      ，然本件之違規事實係在於舉發員警發見異議人酒後騎乘
      系爭車輛行經忠孝街31巷，並行駛至37巷口停車，縱異議
      人所稱之友人能證明異議人於本件員警取締當時，系爭車
      輛已熄火並立起等情，仍無礙於異議人確有酒後駕車事實
      之認定。且按員警掣單舉發違反道路交通管理處罰條例所
      列之違規事實，本質上為行政處分，且係公務員基於職務
      上之權力，依法就特定之具體事件所為具有公法上效果之
      單方行政行為，基於公務員所為公法上行為具有公信力之
      原則，該行政處分當可被推定為真正，是本件異議人既未
      就執勤人員之舉發違誤提出相關證據以供調查，而依卷存
      證據資料亦無其他積極證據足資證明其有捏造事實違法取
      締之情事，則執勤人員本其維護交通秩序及安全之職責所
      為之上開舉發行為，自應受到合法及正確之推定。再參以
      舉發本件違規之執勤員警係執法人員，與異議人素不相識
      ，又無任何宿怨仇隙，衡情應無甘冒罪責而設詞誣攀異議
      人之理。是以，本件異議人前揭所辯顯係避重就輕之詞，
      不足採信，異議人違規行為事實明確，堪以認定。
五、綜上所述，異議人確有於前述時、地，騎乘系爭車輛，而有
    「汽車駕駛人酒精濃度超過規定標準（0.25-0.4）」之違規
    行為，洵堪認定，原處分機關依道路交通管理處罰條例第35
    條第1項第1款、第24條第1項第2款（原處分漏載第1項第2款
    ）及違反道路交通管理事件統一裁罰基準表之規定，裁處異
    議人罰鍰22,500元，吊扣駕駛執照12個月，並應接受道路交
    通安全講習，與法尚無違誤。異議人猶執前詞指摘原處分不
    當，為無理由，應予駁回。
六、據上論斷，應依道路交通事件處理辦法第18條裁定如主文。

中    華    民    國    99    年    11    月    28    日
                  刑事第十七庭  法  官  楊雅清
以上正本證明與原本無異。
如不服本裁定，應於送達後5日內，向本院提出抗告狀。
                                書記官  吳俊龍
中    華    民    國    99    年    11    月    28    日

司法院資訊處製作；財團法人民間司法改革基金會備份。
